臺灣臺中地方法院刑事判決　96年度易字第3208號
公　訴　人　臺灣臺中地方法院檢察署檢察官
被　　　告　乙○○
選任辯護人　陳文慧律師
上列被告因傷害案件，經檢察官提起公訴（九十五年度偵字第二
五四六○號），本院判決如下：
    主    文
乙○○無罪。
    理    由
一、公訴意旨略以：被告乙○○曾與告訴人丙○○及丙○○之母
    丁○○發生口角爭執，民國九十五年十月十二日上午八時三
    十分許，被告乙○○唆使不詳姓名之人四人，在臺中市○區
    ○○路四七巷三弄十五號告訴人丙○○住處前面毆打告訴人
    丙○○，使告訴人丙○○受有頭部外傷合併頭皮血腫、左肩
    背擦傷、左頰挫傷瘀腫之傷害。因認被告涉有刑法第二百七
    十七條第一項之傷害罪嫌云云。
二、按犯罪事實應依證據認定之，無證據不得認定犯罪事實，刑
    事訴訟法第一百五十四條第二項定有明文。而刑事訴訟法上
    所謂認定犯罪事實之證據，係指足以認定被告確有犯罪行為
    之積極證據而言，該項證據自須適合於被告犯罪事實之認定
    ，始得採為斷罪資料，最高法院二十九年上字第三一０五號
    著有判例。另告訴人之告訴，係以使被告受刑事訴追為目的
    ，是其陳述是否與事實相符，仍應調查其他證據以資審認，
    最高法院五十二年臺上字第一三００號判例可資遵循。又認
    定犯罪事實所憑之證據，無論係直接證據或間接證據，其為
    訴訟上之證明，須於通常一般之人均不致有所懷疑，而得確
    信其為真實之程度者，始得據為有罪之認定，倘其證明尚未
    達到此一程度，而有合理之懷疑存在，復無其他調查途徑可
    尋，法院即應為無罪之判決，最高法院七十六年臺上字第四
    九八六號判例足供參照。
三、公訴人認被告乙○○涉有上開過失傷害犯行，無非係以告訴
    人丙○○及證人丁○○於警詢及偵查中指述綦詳，並有診斷
    證明書一紙在卷可稽，為其主要論據。訊據被告乙○○則堅
    決否認有何公訴人所指之犯行，辯稱略以：伊沒有打人，也
    沒有教唆打人，伊為獨居老人，且已經搬離該處，並無犯罪
    動機，當天是接到水溝施工的通知才回到現場，且證人甲○○到庭證述伊當天與告訴人丙○○或告訴人之母親丁○○並
    無任何接觸，證人也沒有聽到任何吵架、打架的聲音。告訴
    人及證人丁○○所指述與事實不符等語。
四、經查：
  (1)雖告訴人於警詢、偵查中及本院審理時均指稱被告教唆他人
    毆打他等語。告訴人於偵查中證稱「乙○○‧‧‧之後就帶
    著他們過來到我家門口，有一個人包包的人說乙○○是他的
    阿媽，把背包交給乙○○之後動手打我了‧‧‧」等語（見
    偵查卷第六頁），復於本院審理時，以證人身分具結後證稱
    ：「（法官問：九十五年十月十二日上午八點半左右，發生
    何事？）當時有排水溝工程，我和母親、鄰居都在搬花盆，
    方便道路施工。那時被告那裡來了幾位年輕人幫她搬東西，
    之後，她帶著幾位年輕人到我家來，其中一個先動手的年輕
    人說被告是他的阿媽，然後他將身上的背包交給被告之後開
    始攻擊我，我轉身往家裡跑，他們追進來，把我打暈在我家
    院子裡」、「（法官問：有幾人打你？）當時有人壓著我的
    頭，我無法看清楚，我只知道攻擊我的手是一人以上」、「
    （進來的人有幾人？）我無法確定，有好幾個人」、「（法
    官問；為何於警局時說有四人？）是我從醫院回來後，我母
    親說她有看到四人」等語（見本院九十六年七月三日審判筆
    錄），雖已明確證述見聞被告與其他數名不詳姓名、年籍之
    人在場，並由該數名姓名、年籍不詳之人動手毆打告訴人。
    然證人即告訴人丙○○之母丁○○於本院審理時結證稱：「
    （法官問：當天上午八點半，有無看到外面發生何事？）當
    時外面在整修水溝，我將花盆搬到院子，我和我兒子站在門
    口，突然就有一群人追到我家院子裡面來打我兒子。那時被
    告在外面，沒有進來，我聽到外面有聲音喊打、打、打死他
    ，那群人打完之後，還罵了三字經然後離開」、「（檢察官
    問：當時有無看到被告？）她沒有進來」、「（那群人將你
    兒子推到院子毆打之前，你有無看到被告和那群人在一起？
    ）沒有看到」、「（檢察官問：在外面喊叫的是否被告？）
    我沒有看到人，只有聽到聲音，聽的好像是女聲」、「（檢
    察官問：你既然沒有看到被告和那群人在一起，為何檢察官
    訊問時，你說是被告帶著那群人？）我沒有那樣說，我是說
    一群年輕人把我兒子推到院子裡面毆打」、「（檢察官問：
    被告當時有無站在門口？）我沒有看到人，只有聽到有人喊
    打」等語（見本院九十六年七月三日審判筆錄），與告訴人
    丙○○於偵查中及本院審理時之證言顯有不同。告訴人丙○○於九十五年十月十四日下午一時十五分許於台中市警察局
    第二分局警詢中復稱：「（於你被打的現場有沒有人看到或
    聽到乙○○唆使他人打你？）在我出院之後，我母親說打我
    的人和乙○○在我被打之昏之後以三字經和我母親對罵，然
    後就到乙○○家中拿東西離開」等語，亦與證人丁○○於本
    院證稱「那群人打完之後，還罵了三字經然後離開」、「被
    告沒有進來」之情節不符，顯見證人丁○○亦無法明確指認
    被告確實當時在場，且教唆他人傷害告訴人丙○○。
  (2)又證人甲○○於本院審理時結證稱：「（九十五年十月十二
    日上午你有無去臺中市○區○○路四七巷三弄十二號？）有
    」、「（為何去那裡？）當天上午七點多被告打電話給我說
    他們要做水溝，請我幫他們搬花盆」、「（搬的期間，被告
    都在何處？）他都在裡面，我負責外面，他負責裡面」、「
    （那天被告有無和其他人說話，或是和在庭的告訴人說話？
    ）我不認識在庭的告訴人，被告也都在裡面，沒有和他人說
    話」、「（既然你全程在場，有無聽到外面有人打架、吵架
    的聲音？）都沒有」、「（當天八點至八點半之間，有無聽
    到奇怪的聲音？）沒有」、「（你站在何處？）我站在盆栽
    旁邊，站在外面圍牆邊」等語（見本院九十六年八月七日審
    判筆錄），依證人甲○○之證言，被告當時係因水溝施工在
    搬花盆，並無任何打架之情形，以當時係施工中，周遭應較
    吵雜，發生地點在臺中市○區○○路四七巷三弄十五號，依
    被告辯護狀中所繪製之事故地點之巷道圖，被告與告訴人住
    處並非緊鄰，尚有對街數間之距離，證人甲○○未能聽見打
    架聲，與常情並無明顯不符之處，證人甲○○既證稱被告當
    時亦在搬花盆，被告是否確實帶同數名不詳姓名、年籍之人
    毆打告訴人，實非無疑。本件依警卷所附之告訴人診斷證明
    書、告訴人之指訴及證人丁○○之證述，雖可確認當時告訴
    人丙○○確實遭數名不詳姓名、年籍之人毆打成傷，然公訴
    意旨徒憑上開告訴人之指訴及證人丁○○不確定之證述，遽
    認被告教唆數名不詳姓名、年籍之人毆打告訴人成傷，尚嫌
    率斷，容有誤會。
五、綜上所陳，被告乙○○前揭所辯究非全然無憑，堪可憑採。
    本件除告訴人丙○○之片面指訴外，復查無其他積極證據可
    憑，難認被告確有公訴意旨所稱之上開傷害犯行，依「罪疑
    唯輕」之刑事法原則，不能證明其犯罪，揆諸首揭法條及判
    例意旨，應諭知被告無罪之判決。
據上論斷，應依刑事訴訟法第三百零一條第一項前段，判決如主
文。
本案經檢察官郭景東到庭執行職務。
中　　華　　民　　國　　96　　年　　8 　　月　　21　　日
                刑事第七庭    法  官  張清洲
以上正本證明與原本無異。
如不服本判決，應於送達後十日內向本院提出上訴狀（須附繕本
），上訴於臺灣高等法院臺中分院。
                              書記官　沈筱玲
中　　華　　民　　國　　96　　年　　8 　　月　　21　　日
